【裁判字號】    98,交聲,1188
【裁判日期】    981014
【裁判案由】    聲明異議
【裁判全文】
臺灣臺南地方法院交通事件裁定        98年度交聲字第1188號
移送機關    交通部公路總局嘉義區監理所臺南監理站
異議人即
受處分人    甲○○
上列異議人即受處分人因違反道路交通管理處罰條例案件，對於
交通部公路總局嘉義區監理所臺南監理站98年8月28日所為之裁
決處分（處分案號：嘉監南字第裁74-AN0000000號）聲明異議，
本院裁定如下：
    主    文
異議駁回。
    理    由
一、原處分意旨略以：異議人即受處分人甲○○（下稱異議人）
    於民國98年6月17日15時41分許，駕駛其所有車牌號碼ITO-0
    90號重型機車，行經臺北市○○○路○段時，因機車行駛禁
    行車道，經臺北市政府警察局交通警察大隊警員製單逕行舉
    發，嗣經移送機關即交通部公路總局嘉義區監理所臺南監理
    站（下稱原處分機關）以其有機器腳踏車，不在規定車道行
    駛之違規事證明確，依道路交通管理處罰條例第45條第13款
    、第63條第1項第1款（原處分漏載第1款）之規定，裁處異
    議人罰鍰新臺幣（下同）600元，並記違規點數1點。
二、聲明異議意旨略以：採證照片中，左右均有汽車遮蔽相關標
    誌、標線，異議人當時被右側車號3E-943號計程車由後方強
    行逼開，為考慮安全，由左側閃避且放慢車速後回至右側車
    道，實為不得已，請求調閱相關連續式採證畫面；且依舉發
    單位98年8月11日北市警安分交字第09836191300號函載違規
    地點之內側第一車道繪有「禁行機車」，第二、第三及第四
    車道係供機車行駛等語，異議人行駛於供機車行駛之車道，
    經警舉發當有違誤，為此聲明異議，請求撤銷原處分等語。
三、按汽車駕駛人，爭道行駛有機器腳踏車，不在規定車道行駛
    者，處600元以上1,800元以下罰鍰，並記違規點數1點，道
    路交通管理處罰條例第45條第13款及第63條第1項第1款分別
    定有明文。
四、經查：
  (一)異議人於前開時間駕駛其所有車號ITO-090號重型機車經過
    上揭地點時，因在該處行駛禁行車道，經臺北市政府警察局
    交通警察大隊警員製單逕行舉發，嗣經原處分機關以其違規
    事證明確，裁處如上述裁罰等情，有臺北市政府警察局98年
    6月22日北市警交大字第AN0000000號舉發違反道路交通管理
    事件通知單、原處分機關98年8月28日嘉監南字第裁74-AN00
    00000號裁決書各1份及採證照片1幀在卷可稽。
  (二)又臺北市政府警察局大安分局98年8月11日北市警安分交字
    第09836191300號書函說明欄第二點雖記載：「…內側第一
    車道繪有『禁行機車』，第二、第三及第四車道係供機車行
    駛」等語，然查此係屬文書處理錯誤，正確應為「內側第一
    『及第二車道』繪有『禁行機車』，第三及第四車道係供機
    車行駛」等情，業據臺北市政府警察局大安分局以98年10月
    2日北市警安分交字第09833405300號函更正並檢附現場路段
    照片2幀附卷可稽；觀諸上開路段照片中內側第一車道及第
    二車道路面上所標示之「禁行機車」字體清晰可見，並無遭
    任何施工機具、故障車輛或其他障礙物遮掩，抑或漆體掉落
    斑駁不清，致異議人無從辨識之情事，再就違規時之採證照
    片觀之，異議人所有之車牌號碼ITO-090號重型機車當時確
    係行駛於內側第二車道之「禁行機車道」上，是異議人確有
    本件違規行為，已可認定。舉發機關98年8月11日所為之上
    揭函文雖有如前所述之記載，然此由本件採證照片可以清楚
    辨識該內容顯係誤載，且已由舉發機關予以更正，是異議人
    之上開違規行駛禁行車道之行為，並不會因為舉發機關上開
    函文之誤載，即可認為其係行駛於供機車行駛之車道而未違
    反規定。
  (三)至異議人稱其當時係被右側車號3E-943號計程車由後方強行
    逼開，為考慮安全，由左側閃避且放慢車速後回至右側車道
    ，實為不得已，請求調閱相關連續式採證畫面等語，惟查，
    異議人所騎乘之路段之第三、四車道係供機車行駛，業經認
    定如上，又自採證照片觀之，異議人所稱之車號3E-943號計
    程車乃係行駛於第三車道，而當時第四車道（即外側車道）
    亦有其他機車正常行駛，如異議人原本係亦行駛於第三車道
    ，且行駛在該車號3E-943號計程車前方，其即使為閃避從後
    而來之計程車，亦應駛入得行駛機車之第四車道（即外側車
    道），而非冒然駛入禁行機車之第二車道，此舉不但增加危
    險，而且違反交通規則，因此，異議人行駛於禁行機車之車
    道之違規行為，乃係異議人自身行為所致，非屬不可歸責異
    議人之事由，且就採證照片觀之，該車號3E-943號計程車前
    方及右方均有機車正常行駛，亦難認該計程車有強行將包括
    異議人之機車逼開之情形，是異議人此部分之主張，難認有
    理由。
  (四)綜上所述，異議人於前揭時地有駕駛機車，不在規定車道行
    駛之違規事實，應堪認定，原處分機關以異議人違反道路交
    通管理處罰條例第45條第13款、第63條第1項第1款（原處分
    漏載第1款）之規定，裁處罰鍰600元，並記違規點數1點之
    處分，於法核無不當，本件異議人之異議為無理由，應予駁
    回。
五、據上論結，應依道路交通管理處罰條例第87條第2項、道路
    交通案件處理辦法第19條，裁定如主文。
中    華    民    國    98    年    10    月    14    日
                    交通法庭  法  官 張家瑛
以上正本證明與原本無異。
如不服本裁定，應於收受送達後5日內向本院提出抗告狀。（應
附繕本）
                              書記官 李淑惠
中    華    民    國    98    年    10    月    16    日


司法院資訊處製作；財團法人民間司法改革基金會備份。
